【裁判字號】    92,台上,2275
【裁判日期】    920424
【裁判案由】    傷害致重傷
【裁判全文】
最高法院刑事判決                              九十二年度台上字第二二七五號
    上  訴  人  甲○○
右上訴人因傷害致重傷案件，不服台灣高等法院台南分院中華民國八十九年十二月十
三日第二審判決（八十九年度上訴字第一三七九號，起訴案號：台灣台南地方法院檢
察署八十九年度偵字第三六號），提起上訴，本院判決如左：
    主  文
原判決撤銷，發回台灣高等法院台南分院。
    理  由
本件原判決認定上訴人甲○○綽號「展仔」，於民國八十七年十月十四日凌晨與陳維
良（業經原審另案判決）、綽號「輝哥」之陳榮輝及真實姓名、年籍不詳之成年男子
多人，在台南市○○路○段一三七號「霸王花ＫＴＶ」飲酒唱歌，適陳維良之舊識歐
陽明德與陳賢智、謝宗寶、鄭淼順等人在該店另一包廂內飲酒，陳維良乃前往敬酒，
惟陳賢智因故不滿當面掀桌。陳維良因此懷恨陳賢智不給面子，乃與上訴人、陳榮輝
及其他真實姓名、年籍不詳之成年男子多人，基於傷害之犯意聯絡，於同日凌晨一時
許，在該店門口，或徒手，或持木椅，共同毆打正欲離去之陳賢智及鄭淼順（鄭淼順
傷害部分未據告訴），致陳賢智受有因頭部外傷合併右側肢體癱瘓及失語症之重大難
治之重傷害等情。因認第一審論處上訴人共同傷害人之身體，因而致重傷罪刑（處有
期徒刑六年）之判決，為無不合，予以維持，駁回上訴人在第二審之上訴。固非無見
。
惟查：(一)、刑法第二百七十七條第二項後段之傷害人致重傷罪，係對於犯普通傷害罪
致發生重傷害之結果所規定之加重結果犯，依同法第十七條規定，以行為人客觀上能
預見其重傷害結果之發生而主觀上不預見為要件，此項犯罪構成事實，依刑事訴訟法
第三百零八條規定，應於事實欄明白認定，方足以資論罪科刑。本件原判決於事實欄
僅記載上訴人與陳維良、陳榮輝及其他真實姓名、年籍不詳之成年男子基於共同傷害
之犯意，或徒手，或持木椅毆打陳賢智、鄭淼順二人等情，但對於上訴人與陳維良等
人就引起重傷害之結果，是否「能預見」而「不預見」，並未明白認定，自不足為適
用法律之依據。(二)、傷害人致重傷罪，以行為人對於傷害行為有犯意，對於重傷害之
結果客觀上「能預見」而主觀上「不預見」者為限，如行為人對於重傷害之結果有預
見，而其結果又不違背其本意時，則屬故意範圍。原判決於理由內先說明上訴人與陳
維良等人，或徒手，或持木椅毆打陳賢智，應知所為將致其身體受傷害，猶仍為之，
乃認其有傷害之主觀犯意。嗣又謂陳某所受重傷害，應屬上訴人與陳維良等人於實施
共同傷害行為時所能預見之結果，且二者具有相當因果關係等語（見原判決第五頁）
。似認上訴人於行為當時，對於陳賢智之重傷害結果已有所預見，且不違其本意，而
具重傷害之故意，致此項理由之論述，不無前後矛盾之可議。(三)、當事人於審理事實
之法院本可隨時請求調查有利之證據，如對於上訴人所舉證人有利之證言，不予採取
，自應說明其證言有何瑕疵而不予採取之理由，不能以上訴人於審理中始行舉證，即
認屬事後串證迴護無可憑信，而悉予摒棄，否則其證據取捨自由判斷職權之運用，即
與證據法則有違。證人蘇明聰於第一審審理時到庭結稱案發當時伊與上訴人一起上廁
所，一出來看到別人在打架，是「輝仔（即陳榮輝）」在打人，其他人伊沒有印象，
亦不知其等為何打架，上訴人未參與，其二人後來就駕車離開等語（見一審卷第六十
三頁）。此係對上訴人有利之供述證據，原審於判決理由內並未說明此項證言有何瑕
疵，僅以上訴人未在偵訊中即行提出，請求傳訊，乃認所為供證，係事後勾串之詞，
而予以摒棄不採，致所為證據取捨自由判斷之職權行使，與證據法則有違，自非適法
。是上訴意旨，執以指摘原判決違法，尚非全無理由，應認原判決有撤銷發回更審之
原因。
據上論結，應依刑事訴訟法第三百九十七條、第四百零一條，判決如主文。
中      華      民      國    九十二    年      四      月    二十四    日
                              最高法院刑事第十二庭
                                  審判長法官  張  淳  淙
                                        法官  謝  俊  雄
                                        法官  蘇  振  堂
                                        法官  張  春  福
                                        法官  呂  丹  玉
      右正本證明與原本無異
                                              書  記  官
中      華      民      國    九十二    年      五      月      一      日


司法院資訊處製作；財團法人民間司法改革基金會備份。
